臺灣士林地方法院刑事判決　　　　　　　 93年度訴字第715號
公　訴　人　臺灣士林地方法院檢察署檢察官
被　　　告　丙○○
上列被告因殺人未遂案件，經檢察官提起公訴（93年度偵字第9512號）
，本院判決如下：
    主  文
丙○○無罪，令入相當處所施以監護貳年。
    理  由
一、公訴意旨略以：被告丙○○有中度精神障礙，於民國93年10
    月16日下午6 時許，持一把水果刀，於臺北市○○區○○路
    4 段315 號之花蓮一品扁食鍋貼店門口，與剛買完東西出來
    之乙○○相遇，竟基於殺人之未必故意，忽然持刀反身由上
    而下，猛剌了乙○○右後背部一刀後逃逸，乙○○則走路回
    家，再由家人叫119 送醫，始發現傷口深達2.5 公分並傷及
    肺部造成右側氣胸，經醫院住院急救後始無大礙，當日警方
    據報循線查獲丙○○並取出水果刀一把。因認被告涉犯刑法
    第271條第1項、第2項之殺人未遂罪嫌云云。
二、按心神喪失人之行為，不罰，為刑法第19條第1 項所明定。
    又不能證明被告犯罪或其行為不罰者，應諭知無罪之判決，
    刑事訴訟法第301 條第1 項亦有明文。次按，刑法上之心神
    喪失與精神耗弱，應依行為時精神障礙程度之強弱而定，如
    行為時之精神，對於外界事務全然缺乏知覺理會及判斷作用
    ，而無自由決定意思之能力者，為心神喪失；且刑法上所謂
    心神喪失人，非以其心神喪失狀態毫無間斷為必要，如果行
    為時確在心神喪失之中，即令其在事前事後偶回常態，仍不
    得謂非心神喪失人；而是否心神喪失，乃屬醫學上精神病科
    之專門學問，應由專門精神病醫學研究之人予以診查鑑定，
    方足斷定，此分據最高法院26年度渝上字第237 號、24年度
    上字第2844號、47年度臺上字第1253號判例闡釋在案。
三、訊據被告丙○○矢口否認有何殺人未遂犯行，辯稱：伊之前
    有吸食強力膠，當天並不知道做了什麼，伊並沒有殺被害人
    之意思云云。然查，上揭事實，業據證人即被害人乙○○於
    偵查及本院審理中證述綦詳，核與證人甲○○於偵查時結證
    之情節相符，並有驗傷診斷書一紙附卷可稽，復有扣案之水
    果刀一把可資佐證。又被害人乙○○受有右後背穿刺傷合併
    外傷性氣胸之傷害，若未及早治療，併發壓力性氣胸，有致
    命的危險等情，業經財團法人康寧醫院函敘甚明，有該醫院
    94 年1月6 日（94）康醫事字第012 號函附卷為憑，參以證
    人乙○○證稱：感覺被告當時係由上往下跳起來刺等語，足
    見被告當時手持尖銳之水果刀，用力極猛，而欲刺之部位係
    被害人乙○○之右後背部肺臟要害，客觀上足認對被害人乙
    ○○之生命造成立即之危險，足徵被告已著手於戕害生命之
    犯行，至為明顯，被告所辯，洵屬飾卸之詞，委無可採。被
    告殺人未遂之犯行，固堪認定。
四、惟查，被告與被害人乙○○素不相識，亦無任何過節，業據
    證人乙○○證述在卷，則被告與被害人並無深仇大恨，被告
    竟於小吃店門口眾目睽睽之下，持刀欲砍殺被害人，顯與常
    情有異。且證人乙○○亦到庭證稱：伊感覺被告看起來處於
    精神亢奮的狀態，後來在巷子踫到被告時，覺得被告怪怪的
    ，精神不太正常等語，顯見被告行為時之精神狀況尚非正常
    。再被告患有精神病症有中度精神障礙，有被告所提之身心
    障礙手冊影本附卷為憑。又參以被告於93年12月16日經本院
    裁定送至台北市立陽明醫院（現改為台北市立聯合醫院陽明
    院區）實施精神鑑定被告於前開行為時之精神狀態，經該院
    綜合其個人生活史及疾病史、精神狀態檢查等資料，認為被
    告精神較佳時之現實理解及判斷能力仍較正常人差，但在精
    神病症狀影響或使用強力膠之情況下，其精神狀態會達到心
    神喪失之程度，其臨床診斷為「慢性精神分裂病、妄想型」
    、「強力膠濫用」、「譫妄」，並認定：「丙○○其涉案時
    之狀況依心神喪失之考慮來審判較合情理」等情，有該醫院
    94年1 月13日北市醫陽字第0943110700號函附之精神鑑定報
    告乙紙在卷可稽。是本院參酌被告之犯行、病史、於本案歷
    次偵、審時所為之供述及上開專門機構之精神鑑定結果等情
    ，認被告於為上開犯行時之精神狀態，對外界事務已全然缺
    乏知覺理會及判斷作用，而無自由決定意思之能力，應陷於
    心神喪失無疑。從而，本件被告於殺人未遂時之精神狀態既
    屬心神喪失，揆諸前揭法文規定，自應為無罪判決之諭知。
五、復按因心神喪失而不罰者，得令入相當處所，施以監護。前
    項處分期間為3 年以下，刑法第87條第1 項、第3 項分別定
    有明文。被告前開行為係與其精神病症有關，本院認其病症
    未經治癒，任其在外活動，對社會具有不測之危險，鑑定報
    告亦認為被告未規則接受精神科藥物治療，吸食安非他命、
    強力膠，已產生威脅他人生命之暴力行為，應接受精神科之
    住院治療，亦有上開鑑定書足憑。為求被告能接受妥適之治
    療與監護，並避免其再度造成社會之危險，爰併宣告令入相
    當處所施以監護2 年。
六、扣案之水果刀1 把，雖係被告供犯罪所用之物，但為被告家
    中之物，係被告之媽媽或嫂嫂所有之物，業據被告供陳甚明
    ，此外復無證據足以證明扣押之物為被告所有，爰不為沒收
    之諭知，附此敘明。
據上論斷，應依刑事訴訟法第301 條第1 項、第2 項，刑法第87
條第1 項、第3 項，判決如主文。
本案經檢察官鄭世揚到庭執行職務。
中　　華　　民　　國　　93　　年　　2 　　月　　2 　　日
                  刑事第三庭審判長法  官  李正紀
                                  法  官  吳祚丞
                                  法  官  王俊雄
以上正本與原本無異。
如不服本判決應於送達後10日內，向本院提出上訴狀。
                                  書記官  許秋莉
中　　華　　民　　國　　94　　年　　2 　　月　　2 　　日
